臺灣南投地方法院刑事判決　
111年度訴字第18號
公  訴  人  臺灣南投地方檢察署檢察官 
被      告  王憲祥



選任辯護人  王士豪律師(法扶律師)
上列被告因違反毒品危害防制條例案件，經檢察官提起公訴（11
0年度偵字第6333號、110年度偵字第6749號），本院判決如下：
    主  文
王憲祥因供自己施用犯意圖供製造毒品之用而栽種大麻罪，處有
期徒刑壹年參月。扣案如附表編號4所示之物，沒收；又因供自
己施用犯意圖供製造毒品之用而栽種大麻罪，處有期徒刑壹年陸
月。扣案如附表編號6至18所示之物，均沒收。應執行有期徒刑
壹年玖月。
    事  實
一、王憲祥明知大麻為毒品危害防制條例第2條第2項第2款所公
    告列管之第二級毒品，無正當理由不得任意裁種，竟基於因
    供自己使用，意圖供製造毒品之用而栽種大麻之犯意，分別
    為以下之行為：
  ㈠王憲祥於民國110年5月前某日，在不詳地點自真實姓名年籍不
    詳綽號「海獺」之成年男子處取得大麻種子3顆，復於110年
    8月間某日，在南投縣○○鎮○○路0○0號住處，將前開大麻種子
    3顆置放培養皿上而栽種之，僅有1顆大麻種子發芽並成長為
    大麻植株1株，嗣經警於110年10月19日為持搜索票前往王憲
    祥上開住處，當場扣得附表編號4所示之物。
  ㈡王憲祥於110年10月19日前某日，在南投縣○○鎮○○路000號之南
    開技術學院前，自真實姓名年籍不詳之成年男子取得不詳數量
    之大麻種子，於110年11月初某日，在其上開住處，將取得
    之不詳數量大麻種子放置在培養皿內種植，復移至藍色帆布包
    住之棚架內、架設光源照射、定期施以水分等方式而栽種大
    麻，成功培育42株大麻活株。經警於110年11月17日持搜索
    票，前往王憲祥上開住處執行搜索，王憲祥見警到場隨即騎
    乘機車攜帶大麻活株42株逃逸，並將大麻活株42株藏放在南
    投縣○○鎮○○路00號圍牆旁，復經警前往王憲祥友人住處尋獲
    王憲祥後，王憲祥自願帶同警方前往南投縣○○鎮○○路00號圍
    牆旁起出大麻活株42株，再由王憲祥陪同警方前往住處同意
    搜索而扣得如附表編號6至18所示之物。
二、案經南投縣政府警察局埔里分局報告臺灣南投地方檢察署檢
    察官偵查起訴。
    理  由
壹、程序部分：
一、按被告以外之人於審判外之陳述，雖不符刑事訴訟法第159
    條之1至之4之規定，而經當事人於審判程序同意作為證據，
    法院審酌該言詞陳述或書面陳述作成時之情況，認為適當者
    ，亦得為證據，同法第159條之5第1項定有明文。其立法意
    旨在於傳聞證據未經當事人之反對詰問予以核實，原則上係
    予排除，惟若當事人已放棄對原供述人之反對詰問權，於審
    判程序中表明同意該等傳聞證據可作為證據，基於證據資料
    愈豐富，愈有助於真實發見之理念，並尊重當事人對傳聞證
    據之處分權，且強化言詞辯論主義，使訴訟程序進行順暢，
    此時，法院自可承認該傳聞證據之證據能力。查本判決認定
    犯罪事實引用被告以外之人於審判外之陳述，經檢察官、被
    告及辯護人同意作為證據使用，本院審酌前揭陳述作成時之
    情況，並無違法取得之情形或證明力明顯過低之瑕疵，且為
    證明本案犯罪事實所必要，以之作為證據應屬適當，復經本
    院於審判期日就上開證據依法進行調查、辯論，依刑事訴訟
    法第159條之5規定，均應具有證據能力。
二、傳聞法則乃對於被告以外之人於審判外之言詞或書面陳述而
    為之規範。本判決所引用之非供述證據，無刑事訴訟法第15
    9條第1項傳聞法則之適用，且無證據證明係公務員違背法定
    程序取得，復經本院踐行證據之調查程序，依法自得作為證
    據。
貳、實體部分：
一、上揭犯罪事實，業據被告於警詢、偵訊及審理時均坦承不諱
    ，且在被告住處於110年10月19日扣得之如附表編號4所示大
    麻植株1株，經送衛生福利部草屯療養院鑑定含有四氫大麻
    酚成分；於110年11月17日扣得之如附表編號6所示大麻苗株
    42株，經送法務部調查局鑑定，植株葉片外觀均具大麻特徵
    ，隨機抽樣7株檢驗，均為第二級毒品大麻成分，有衛生福
    利部草屯療養院110年11月1日草療鑑字第1101000505號鑑驗
    書、110月11月18日草療鑑字第1101100431號鑑驗書、法務
    部調查局濫用藥物實驗室110年12月30日調科壹字第1102301
    8190號鑑定書在卷可稽（見偵一卷第27、101頁；偵二卷第1
    1頁）；並有本院110年聲搜字392號搜索票、南投縣政府警
    察局埔里分局搜索筆錄（地點：南投縣○○鎮○○路000號）、
    南投縣政府警察局埔里分局扣押筆錄、扣押物品目錄表（地
    點：南投縣○○鎮○○路00號圍牆旁）、搜索同意書、南投縣政
    府警察局埔里分局搜索、扣押筆錄、扣押物品目錄表（地點
    ：南投縣○○鎮○○路000號；愛蘭段70、70-1號）、現場及扣
    押物照片38張、本院110年聲搜字351號搜索票、南投縣政府
    警察局埔里分局搜索、扣押筆錄、扣押物品目錄表暨扣押物
    品收據、南投縣政府警察局埔里分局查獲微量毒品送驗清冊
    、扣案大麻照片42張、扣案物照片12張、可證（警一卷第17
    至36、41至59頁；警二卷第21至26、32至34頁；偵一卷第28
    、74至80、88至93頁），參以本案被告栽種大麻，出苗成株
    數量非多，與其所述係栽種目的係供己施用(本院卷第131頁
    )等節尚屬相符，足認被告上開自白與事實相符，堪以採信
    。本案事證明確，被告犯行均堪以認定，應依法論科。
二、論罪科刑：
  ㈠被告行為後，毒品危害防制條例第12條依司法院釋字第790號
    解釋意旨，於111年5月4日修正公布，同年月6日施行。修正
    前該條第2項規定「意圖供製造毒品之用，而栽種大麻者，
    處五年以上有期徒刑，得併科新臺幣五百萬元以下罰金」，
    而修正後該條增訂第3項（原第3項移列為第4項）規定「因
    供自己施用而犯前項之罪，且情節輕微者，處一年以上七年
    以下有期徒刑，得併科新臺幣一百萬元以下罰金」。經比較
    新、舊法之結果，修正後之規定較有利於被告，是若被告所
    為，該當毒品危害防制條例前開增訂之規定，則依刑法第2
    條第1項但書規定，自應適用被告行為後即修正後之現行規
    定論處。
　㈡新修正毒品危害防制條例第12條第3項之立法理由說明：「裁
    種大麻之行為…其具體情形可包含栽種數量極少至大規模種
    植者，涵蓋範圍極廣，對違法情節輕微之個案，例如栽種數
    量極少且僅供己施用，尚嫌情輕法重，致罪責與處罰不相當
    ，有過苛處罰之虞，且亦無足與為牟利而大量栽種大麻之犯
    行有所區別，爰參照司法院釋字第790號解釋意旨，增訂第3
    項，對於因供自己施用而犯第2項所定之罪，且情節輕微者
    ，處1年以上7年以下有期徒刑，得併科新臺幣1百萬元以下
    罰金，以達罪刑均衡之目的」等語，可知上開條項之適用，
    必有「情節輕微」之情形，始足當之，其中立法理由所謂「
    栽種數量極少且僅供己施用」應僅為一例示說明，並非以栽
    種數量極少且僅供己施用之情節為唯一判斷基準。故法院於
    審理時，得依個案栽種大麻的場所、設備、規模（不具規模
    、小規模、大規模）、數量多寡、是否僅供己施用、有無營
    利性或商業性、造成危害之大小等各種因素，綜合判斷行為
    人之犯罪情節是否輕微。被告於本院審理時稱其係為供自己
    施用而為本案犯行等語明確(本院卷第131頁)，審諸本案被
    告係於住處架設棚架栽種大麻，事實欄一㈠、㈡部分扣案之大
    麻苗株之數量非鉅，栽種期間非長即為警查獲，可認本案栽
    種尚不具一定規模，其對社會治安及國民健康之危害相對較
    小，可認犯罪情節屬輕微。故核被告事實欄一㈠、㈡所為，均
    係犯修正後之現行毒品危害防制條例第12條第3項因供自己
    施用犯意圖供製造毒品之用而栽種大麻罪，起訴意旨雖認被
    告所犯係修正前毒品危害防制條例第12條第2項之意圖供製
    造毒品之用而栽種大麻罪，因起訴之社會基本事實同一，本
    院並予被告及辯護人辨明之機會，爰依刑事訴訟法第300條
    規定變更起訴法條。被告栽種前持有大麻及大麻種子之低度
    行為，為栽種大麻之高度行為所吸收，不另論罪。被告分別
    於事實欄一㈠、㈡所示期間，在其住處，將大麻種子孵芽、施
    以水分、架設燈具照射加速生長等栽種舉動，屬密切接近之
    時、地實施，且各行為獨立性極為薄弱，主觀上亦係出於單
    一栽種大麻之犯意，依一般社會觀念，應視為數個舉動接續
    施行，合為包括之一行為予以評價為當，故應論以實質上一
    罪之接續犯。又事實欄一㈡所示犯行係於事實欄一㈠所示犯行
    經查獲後之110年11月初另行起意栽種大麻，此據被告供承
    在卷(警一卷第9頁)，故事實欄一㈠、㈡所示犯行，犯罪時間
    不同，且犯意各別，犯罪行為各自獨立可分，應分論併罰。
　㈢按犯罪之情狀顯可憫恕，認科以最低度刑仍嫌過重者，固得
　　依據刑法第59條規定酌量減輕其刑。條文所謂犯罪情狀，必
　　須有特殊之環境及原因，在客觀上顯然足以引起一般同情，
　　認為縱予宣告法定最低刑度猶嫌過重；而所謂犯罪情狀顯可
　　憫恕，係指裁判者審酌刑法第57條各款所列事項以行為人之
　　責任為基礎之一切情狀，予以全盤考量後，認其程度已達顯
　　可憫恕之程度，始有其適用。又法條所謂最低度刑，在遇有
　　其他法定減輕其刑之事由者，則是指適用該法定減輕其刑事
　　由後之最低刑度而言。查被告本案所為，係適用修正後之毒
　　品危害防制條例第12條第3 項規定論科，已如前述，而該條
　　項之罪，業將法定刑降低至「1 年以上7 年以下有期徒刑，
　　得併科新臺幣1 百萬元以下罰金」，於刑度上已甚為寬待，
　　自難認有何縱科以最低度刑猶嫌過重之情輕法重情形，則辯
　　護人請求適用刑法第59條規定以酌減被告之刑等語，尚屬無
　　據，併予說明。
　㈣爰以行為人責任為基礎，審酌被告被告明知毒品對於身體健
    康之戕害，且大麻屬違禁物，竟仍無視法律禁令而栽種大麻
    ，不僅可能助長毒品氾濫，且危害社會治安，所為實值非難
    ；惟考量其僅栽種大麻成功，未曾交付他人或流入市面，犯
    罪所生危害非鉅，且犯後坦承犯行，態度良好；兼衡其自陳
    為高中畢業之智識程度，從事麵店工作，經濟狀況小康，與
    配偶及女兒同住之家庭生活經濟狀況(本院卷第132頁)，並
    酌以檢察官、被告及辯護人對刑度之意見等一切量刑事項，
    分別量處如主文所示之刑。再斟酌被告所犯2罪侵害法益之
    異同、對侵害法益之加重效應、時間、空間之密接程度，而
    為整體評價後，定其應執行刑如主文所示。
三、沒收：
　㈠大麻雖屬第二級毒品，但大麻的栽種與製造乃是不同行為，
    故大麻的幼苗、植株，縱使含有大麻成分，如未經加工製造
    成易於施用之製品，仍僅屬製造第二級毒品大麻的原料，尚
    難認屬第二級毒品（最高法院99年度台上字第2048號判決意
    旨參照）。扣案如附表編號4、6所示之大麻植株及苗株，依
    據上開說明，僅為製造第二級毒品大麻的原料，自無從視為
    第二級毒品而依毒品危害防制條例第18條第l項前段規定予
    以諭知沒收銷燬。然既經鑑驗具有大麻成分，業如前述，應
    屬違禁物，依刑法第38條第1項的規定予以宣告沒收。至於
    因送鑑驗而滅失部分，即不再諭知沒收。
　㈡扣案如附表編號7至18所示之物，均為被告所有，用以栽種大
    麻所用之物，此據被告陳明在卷(警一卷第10頁)，並有扣案
    物照片在卷可參，均應依毒品危害防制條例第19條第1項之
    規定宣告沒收。
　㈢其餘扣案如附表編號1至3、5所示之物，無證據證明上開物品
    與本案犯罪有何關連，爰均不予宣告沒收。
據上論斷，應依刑事訴訟法第299條第1項前段、第300條，判決
如主文。
本案經檢察官鄭文正提起公訴，檢察官林孟賢到庭執行職務。
中　　華　　民　　國　　111 　年　　10　　月　　27　　日
　　　　　　　    刑事第三庭    審判長法　官　楊國煜 
                                      法　官　劉彥宏
                                      法　官　顏紫安
以上正本與原本無異。
如不服本判決應於收受送達後20日內向本院提出上訴書狀，並應
敘述具體理由；其未敘述上訴理由者，應於上訴期間屆滿後20日
內向本院補提理由書（均須按他造當事人之人數附繕本）「切勿
逕送上級法院」。
                                      書記官  劉芳竺
中　　華　　民　　國　　111 　年　　10　　月　　31　　日
附錄本判決論罪科刑法條：
毒品危害防制條例第12條　　　　　　　　　
意圖供製造毒品之用，而栽種罌粟或古柯者，處無期徒刑或7 年
以上有期徒刑，得併科新臺幣7 百萬元以下罰金。
意圖供製造毒品之用，而栽種大麻者，處5 年以上有期徒刑，得
併科新臺幣5 百萬元以下罰金。
因供自己施用而犯前項之罪，且情節輕微者，處1 年以上7 年以
下有期徒刑，得併科新臺幣1 百萬元以下罰金。
前三項之未遂犯罰之。　　

附表：
編號 物品名稱 數量 備註 1 白色結晶體 1包 卷內無檢驗資料 2 安非他命殘渣袋 8個  3 玻璃球吸食器 1支  4 大麻植株（110年10月19日查扣） 1株 經鑑定：檢出四氫大麻酚 5 空氣槍 1把  6 大麻苗株（110年11月17日查扣） 42株 經鑑定：送驗植株檢品42株，經檢視葉片外觀均具大麻特徵，隨機柚樣7株檢驗均含第二級第24項毒品大麻成分。 7 抽風機 1臺  8 排風扇 1臺  9 排風管 1支  10 日照燈 2組  11 插座 1組  12 延長線插頭 1組  13 吸水海綿 1包  14 苗盆 6盤  15 軟盤 33盆  16 噴霧器 1瓶  17 剪刀 1支  18 培養土包裝袋 2袋  
卷宗對照表
卷宗名稱 簡稱 南投縣○○○○○○里○○○○○○○○0000000000號刑案偵查卷宗 警一卷 南投縣○○○○○○里○○○○○○○○0000000000號刑案偵查卷宗 警二卷 臺灣南投地方檢察署110年度偵字第6333號偵查卷宗 偵一卷 臺灣南投地方檢察署110年度偵字第6749號偵查卷宗 偵二卷 臺灣南投地方法院110年度聲羈字第101號刑事卷宗 聲羈卷 臺灣南投地方法院111年度訴字第18號刑事卷宗 本院卷